臺灣板橋地方法院交通事件裁定　　　　　　　　　　九十三年度交聲更字第三一號
　　原處分機關　交通部公路總局臺北區監理所
　　異　議　人
　　即受處分人　乙○○
右列受處分人因違反道路交通管理處罰條例案件，對交通部公路總局臺北區監理所於
民國九十二年十二月十五日以北監自裁字第裁四０─ＡＢＺ三七八０五九號所為之裁
決處分，聲明異議，本院於九十三年四月八日以九十三年度交聲字第二四六號裁定駁
回，異議人不服，提起抗告，經臺灣高等法院於九十三年五月十二日以九十三年度交
抗字第三三五號裁定撤銷原裁定發回，本院更為裁定如左：
    主  文
異議駁回。
    理  由
一、原處分意旨略以：異議人即受處分人乙○○於民國九十二年九月十一日十時五十
    分許，駕駛車號五Ｇ－三八九八號自用小客車沿臺北市○○路往臺北市區方向行
    駛，於行經設有禁止左轉標誌之臺北市○○路○段與寶興街口時，因在禁止左轉
    路段迴車違規，經警攔停舉發，乃依道路交通管理處罰條例第四十九條第三款、
    第六十三條第一項第一款之規定，裁處罰鍰新臺幣一千八百元，並記違規點數一
    點。
二、異議意旨略謂：是日異議人係直行西園路後右轉寶興街，復於寶興街上迴轉再直
    行至西園路口左轉後直行西園路，又於與環河南路交接處右轉環河南路，嗣後竟
    遭警舉發違規，異議人認為在寶興街上迴轉後再左轉西園路並無違規情事，故拒
    絕簽收本件舉發違反道路交通管理事件通知單（下稱舉發通知單），之後亦未再
    收到任何物件的通知。為此，聲明異議，請求撤銷原處分云云。
三、按禁止左轉路段，不得迴車，道路交通安全規則第一百零六條第三款定有明文。
    次按汽車駕駛人迴車時，在禁止左轉路段迴車者，處（銀元）二百元以上六百元
    以下罰鍰，並記違規點數一點，道路交通管理處罰條例第四十九條第三款、第六
    十三條第一項第一款亦有規定。
四、訊據異議人矢口否認有何違規迴轉之情事，於本院調查時先後辯稱：「我知道西
    園路不能迴轉西園路，我是到寶興眼鏡公司門口右轉，再從那邊的車道迴轉，我
    看到警車在我後面，我就停下來，一個替代役男敲我的車窗，問我有沒有違規，
    我說沒有，那個替代役男就回去警車，我再回到我的車內繼續慢慢行駛，之後，
    我又聽到警車又在我車後，我又停車，庭上之證人甲○○就走過來說我違規，並
    開立舉發單，但是我認為我並沒有違規，所以我就將舉發單還給警員甲○○，並
    沒有簽名。：：：：證人甲○○下車的時候，是說他同事看到我違規，並不是證
    人他本人看到的，所以證人剛才所述不實，證人沒有親眼看到。」（見九十三年
    三月二十九日訊問筆錄）、「異議理由二點：第一我沒有收到舉發單，第二我當
    天是開車從板橋走光復橋下到西園路右轉寶興街，在寶興街寶興眼鏡公司的前面
    ，看到對向沒有車子就迴轉，迴轉後直行到西園路口，才左轉西園路，這樣左轉
    是合法的，我並沒有違規左轉。我在左轉的時候，我有看到證人正在與水果攤販
    爭吵並開立罰單，證人如何同時能夠看到我開車的情形。」（見九十三年八月四
    日訊問筆錄）云云，並當庭提出其斯時之駕車路徑資料一份以徵其言非虛。然查
    ，異議人即受處分人乙○○於九十二年九月十一日十時五十分許，駕駛車號五Ｇ
    ─三八九八號自用小客車沿臺北市○○路往臺北市區方向行駛，於行經設有禁止
    左轉標誌之臺北市○○路○段與寶興街口時逕行迴轉，因在禁止左轉路段迴車違
    規，嗣經警攔停掣單舉發之事實，業據證人即舉發本件交通違規之警員甲○○到
    庭結證稱：「：：：：異議人當時並非從寶興街出來，而是直接在西園路直接迴
    轉，如果異議人確實是從寶興街出來，則屬於紅燈左轉，更為危險，（庭呈現場
    照片四幀附卷），異議人第一次被攔下來的時候，稱替代役男不是警察，所以異
    議人就繼續前進，我們就鳴笛在後追趕，直到異議人被紅綠燈攔下，我就下車請
    異議人出示證件並加以登記，並告訴異議人他已經違規了，但異議人不服，我們
    就依規定開立紅單，但是異議人不簽，所以我當場就拍下三張照片存證，當時異
    議人還自稱是李仁人議員的弟弟，說會到警局讓我好看，當時異議人的太太也有
    在車上，異議人的太太當時也有勸異議人不要再鬧下去了，我為了自保，所以我
    回警局之後立刻在工作記錄簿上登載此事，（庭呈工作日誌影本一份及蒐證照片
    正本一幀、影本二幀附卷），下方的影本照到的就是異議人的身體，可以佐證當
    時異議人的態度，我確實是有看到異議人在西園路迴轉。庭呈之現場照片所註明
    的拍攝位置就是我在舉發本件當時站立的同一位置。：：：：我當時有問替代役
    人所見造成誤差，我確實親眼看到異議人違規。」（見九十三年三月二十九日訊
    問筆錄）、「（庭呈現場示意圖一份）藍色虛線的部分是我們看到異議人行進的
    路線，那時候西園路是綠燈，黑色虛線部分則是異議人自稱行進的路線，但我有
    疑問的是異議人只須要直行到東園街、西園路口就可以直接迴轉，這是合法的，
    距離不到一百公尺，為何異議人不如此直接迴轉，而要先右轉到寶興街，寶興街
    路比較窄，也不好迴轉，這是我疑問的地方，所以由此亦可顯示異議人所講的行
    進路線是不實在的。（問：在異議人迴轉的時候，西園路是綠燈？）是。寶興街
    是紅燈，如異議人所稱行駛路線屬實，異議人就是紅燈左轉，更危險，違規情節
    更嚴重，且西園路的車輛很多，也不可能這樣迴轉。」（見九十三年八月四日訊
    問筆錄）等語明確，並有違規現場示意圖一紙、臺北市政府警察局九十二年九月
    十一日北市警交大字第ＡＢＺ三七八０五九號舉發通知單通知聯、移送聯影本各
    一紙、工作日誌影本一份、蒐證照片三幀暨現場照片四幀附卷可稽，復經舉發機
    關臺北市政府警察局萬華分局函覆查處無誤，亦有該分局九十三年一月五日北市
    警萬分交字第０九二六五二六二三００號書函影本一份在卷可按，足徵異議人確
    有上開違規情事無訛。且由證人甲○○之上開證詞及卷附佐證資料觀之，證人執
    勤位置係在前開路口西南角之人行道上（面向路口），視野良好，則證人甲○○
    既為執行交通勤務之警員，對於路口之交通狀況當能充分掌握，且取締交通違規
    復為其業務內之事項，其觀察程度自較一般人更為專注，況異議人所駕前開車輛
    之廠牌及車色均甚為顯著，衡情證人甲○○當無誤認之可能。再參酌證人甲○○
    與異議人之間素不相識，並無宿怨、仇隙，亦應無甘冒自身觸犯偽證罪之風險而
    通警員掣單舉發違反道路交通管理處罰條例所列之違規事實，本質上為行政處分
    ，係公務員基於職務上權力，依法就特定之具體事件所為具有公法上效果之單方
    行政行為，基於公務員為公法上行為具有公信力之原則，該行政處分當可被推定
    為真正，其據以依法處分之事實認定亦為真正無誤，此與民事訴訴法第三百五十
    五條第一項規定：「文書，依其程式及意旨得認作公文書者，推定為真正。」之
    情形相同，本此公信原則，立法者以道路交通管理處罰條例第九十二條第三項之
    授權，賦予行政機關訂定違反道路交通管理事件統一裁罰基準及處理細則，使執
    勤警員得當機處分，以達其維護交通秩序、安全之行政目的。反之，若謂公務員
    一切行政行為均需預留證據以證其實，則國家行政勢必窒礙難行。據此，刑事訴
    訟法就犯罪證據有關之規定中與屬行政秩序罰之交通違規裁罰本質不合之部分，
    自不在準用之列。從而，本院經查既無任何證據足資證明警員有捏造事實違法取
    締之情事，則執勤警員本其維護交通秩序、安全職責所為之舉發，自堪推定為真
    實。是異議人以其當時行車路線非警員所稱及警員當時正在取締攤販，並無親眼
    目睹違規云云為辯解，均不足採信，異議人駕駛前開車輛確於前揭時、地違規迴
    轉之事實，已堪認定。
五、再按行為人有違反道路交通管理處罰條例之情形，應填製舉發通知單，並於被通
    知人欄予以勾記，其係當場舉發者，應填記駕駛人或行為人姓名、性別、出生年
    月日、地址、
    之駕駛人或行為人為受處分人時，應將該通知單填記後交付該行為人簽名或蓋章
    收受之；拒絕簽章者，並記明其事由，視為已收受，違反道路交通管理事件統一
    裁罰基準及處理細則第十一條第一項第一款有明文可參。而對於此種情形，內政
    部警政署八十七年六月十一日八七警署交字第四八九八五號函並揭稱：違反道路
    交通管理事件，違規人當場拒絕簽收通知單，執勤員警未記明其事由，多僅註記
    「拒收」或「拒簽收」，而未告知應到案日期、處所、違規事實及違反法條，致
    違規人不知應到案日期、處所、繳納期限等。而事實上應到案處所、日期如舉發
    當場未告知違規人時，違規人確屬無從知悉處罰內容並依限期到案。遇有拒簽情
    形時，應告知其應到案日期、處所、繳納期限等事項，並於通知單「移送聯」記
    明上述事由已告知情形，以保障違規人權益，並利裁罰人員參考等語。查審諸本
    件情形，上開舉發通知單上所列各欄經警依法勾記完備後遞交予異議人簽收時，
    異議人並沒有同意簽名乙節，已為異議人於聲明異議狀中所不爭執。又對於異議
    人表明拒絕簽收一事，證人呂勝峰警員到庭復證稱：「（問：異議人拒簽前後，
    該舉發通知單有無交付異議人看過？）有，有交給異議人看過，是在之前要給異
    議人簽收的時候，異議人有拿去看，但看了之後，異議人拒絕簽收。」、「（問
    ：異議人拒絕簽收之後，你們有無作其他告知？）是沒有作其他告知，但紅單上
    都有記載清楚，至於異議人有無詳細看，我就不清楚了。」等語綦詳（見九十三
    年八月四日訊問筆錄），可見異議人於收受本件舉發通知單後表明拒絕簽收而將
    之退還予警員前，已有充分時間可得知悉該舉發通知單之內容，則對於本件之應
    到案日期、處所等訊息，雖警員未另行當面告知，當亦為異議人所得獲曉，若異
    議人事實上確實不知，亦係緣於異議人怠於行使權利所致，是異議人自不得於事
    後再以「我並沒有收到任何通知書要繳款。」云云為辯。據此，因而所致之遲誤
    到案期間之不利益結果逕由異議人所承受，與上開函釋內容，自無所抵觸。亦即
    上開函釋內容，縱然具有此前揭「拒絕簽章，視為已收受」之規定合法、具體化
    之實質內涵，仍不改本件舉發通知單確已「視為已收受」之事實及合法性。
六、綜上所述，本件違規事證已臻明確（詳如前述），且又係緣於前因，導致異議人
    遲誤應到案日期，而逕受原處分機關依道路交通管理處罰條例第四十九條第三款
    、第六十三條第一項第一款規定，並依違反道路交通管理事件統一裁罰基準表，
    裁處異議人最高額罰鍰新臺幣一千八百元，並記違規點數一點，於法並無違誤或
    不當之處。本件異議人之異議為無理由，應予駁回。
據上論斷，依道路交通案件處理辦法第十九條，裁定如主文。
中　　　華　　　民　　　國　　九十三　　年　　　八　　　月　　 二十 　　日
                                 　 　臺灣板橋地方法院交通法庭
                                    　 　 法　官  黃　若　美
右正本證明與原本無異。
如不服本裁定，應於裁定送達後五日內向本院提出抗告狀。
                                          書記官  曹  秋  冬
中　　　華　　　民　　　國　　九十三　　年　　　八　　　月　　二十三　　日
